臺灣高等法院刑事判決
109年度上易字第1015號
上  訴  人  
即  被  告  石皓偉




選任辯護人  陳柏廷律師
上列上訴人因竊盜案件，不服臺灣宜蘭地方法院108年度易字第4
86號，中華民國109年4月7日第一審判決（起訴案號：臺灣宜蘭
地方檢察署108年度偵字第2244號），提起上訴，本院判決如下
：
    主  文
原判決關於石皓偉部分撤銷。
石皓偉無罪。
    理  由
一、公訴意旨略以：被告石皓偉與岡本俊一郎（原審判決後，囑
    託外交部送達中）因在宜蘭縣養殖水產而認識，二人基於共
    同為自己不法所有之意圖，於民國108年1月22日下午4時50
    分許，由被告石皓偉駕駛車牌號碼0000-00號之自用小客車
    附載岡本俊一郎，至宜蘭縣○○鄉○○段000地號由何振嘉、李
    啓男共營之養蝦場資材室路邊，換裝後進入該資材室，共同
    竊取何振嘉所有之養殖用泥炭土肥料21包（其中1包僅餘1半
    ，每包約值新臺幣（下同）17,500元），共值358,750元，
    而後搬運上其車之後車廂，以原車載至礁溪鄉竹安路225-1
    號石皓偉所有之養殖場藏放。因認被告石皓偉涉犯108年5月
    29日修正公布前之刑法第320條第1項之竊盜罪嫌云云。
二、按犯罪事實應依證據認定之，無證據不得認定犯罪事實；不
    能證明被告犯罪者，應諭知無罪之判決；刑事訴訟法第 154
    條第2項、第301條第 1項分別定有明文。再檢察官對於起訴
    之犯罪事實，應負提出證據及說服之實質舉證責任。倘其所
    提出之證據，不足為被告有罪之積極證明，或其指出證明之
    方法，無從說服法院以形成被告有罪之心證者，基於無罪推
    定之原則，自應為被告無罪判決之諭知（刑事訴訟法第161
    條第1 項、刑事妥速審判法第6條、最高法院92年台上字第 
     128號判例參照）。
三、起訴書認上訴人即被告石皓偉涉有前揭罪嫌，無非係以告訴
    人何振嘉、李啓男之指訴、土地租賃契約書、現場蒐證及監
    視器錄影擷圖照片、贓物認領保管單、告訴人何振嘉之手機
    LINE對談紀錄，為其論據。
四、訊據被告固坦承有於前開時日駕駛前揭自用小客車搭載岡本
    俊一郎前往告訴人何振嘉、李啓男所經營之養蝦場，並自該
    養蝦場之資材室內，拿取泥炭土肥料共21包（其中1包為半
    包），並將該等泥炭土肥料搬至其所經營位在礁溪鄉竹安路
    225-1號之養殖場內，惟堅詞否認有何竊盜之行為，其辯稱
    ：當天是岡本俊一郎跟我說，他要去拿他的東西，要我幫忙
    ，我大概知道岡本俊一郎跟告訴人何振嘉是股東的關係，所
    以我有詢問岡本俊一郎有無跟股東講好了，他回覆有跟股東
    說好了，我就不疑有他。又因岡本俊一郎說他之後要把泥炭
    土肥料拿到桃園去，而我車子沒有辦法一趟載完，就暫時放
    在我的養蝦場那邊等語。經查：
　㈠被告就其有於前開時日，駕駛車牌號碼0000-00號之自用小客
    車搭載岡本俊一郎，至宜蘭縣○○鄉○○段000地號由告訴人何
    振嘉、李啓男所共營之養蝦場，並自該養蝦場之資材室內拿
    取泥炭土肥料21包，嗣將該等泥炭土肥料置放於被告所經營
    之前揭養蝦場內等節，供承在案，核與證人即共同被告岡本
    俊一郎於偵訊、原審審理時所陳；告訴人何振嘉、李啟男於
    偵訊、原審審理時指訴情節吻合（偵卷第42至45頁，原審卷
    第202至204、210、211、223頁），復有宜蘭縣政府警察局
    礁溪分局扣押筆錄、扣押物品目錄表、贓物認領保管單、土
    地租賃契約書、監視錄影影像之擷取畫面、現場照片，暨原
    審就現場監視錄影畫面所為之勘驗筆錄在卷可按（偵卷第15
    至25頁，原審卷第163至170頁），是前開事實，洵堪認定。
　㈡稽之證人岡本俊一郎於原審審理時證稱：前開養蝦場先前是
    由告訴人何振嘉負責籌措資金，而我則提供技術等語（原審
    卷第203、204、206頁），核與告訴人李啟男於原審審理時
    陳稱：我知道岡本俊一郎與告訴人何振嘉的合作關係，就是
    由告訴人何振嘉出資金，而岡本俊一郎提供技術等語；告訴
    人何振嘉於原審審理時證稱：前開養蝦場原本的合夥人是我
    、岡本俊一郎，岡本俊一郎是出技術之情，全然吻合（原審
    卷第214、220、221頁），是堪認岡本俊一郎先前確與告訴
    人何振嘉共同合夥經營本件養蝦場。又前開泥炭土肥料共21
    包，係由告訴人何振嘉所出資購入乙節，業據告訴人何振嘉
    於原審審理時證述明確（原審卷第218頁），核與證人岡本
    俊一郎於警詢時所陳一致，復有告訴人何振嘉所提出存摺影
    本（偵卷第65至74頁）、Packinglist、進口報單（原審卷
    第137、139至141頁），在卷可按，亦堪認定。
　㈢證人岡本俊一郎於原審審理時固陳稱，其於108年1月21下午
    時分，有至告訴人何振嘉經營之餐廳，並經告訴人何振嘉同
    意其取走該等泥炭土肥料云云（原審卷第127、128頁），惟
    核與告訴人何振嘉於偵訊、原審審理時所陳，岡本俊一郎僅
    有詢問其個人之衣物在何處，過程中並未提及泥炭土肥料之
    情（偵卷第37頁，原審卷第220頁），已有扞格；甚者，告
    訴人何振嘉於原審審理時尚稱：當時是因為今田英夫想要來
    臺灣投資養蝦，他想要投資岡本俊一郎，所以我與岡本俊一
    郎合夥養蝦，要試辦1 個養蝦池給今田英夫看，但今田英夫
    的資金遲遲沒有到位，而岡本俊一郎則一直騙我資金會來，
    後來蝦苗已經要進來了，岡本俊一郎無法處理就直接跑了。
    另岡本俊一郎跑之前拿走一些養蝦設備，這是本案發生前的
    兩年多前的事等語明確（原審卷第221頁），復稽之卷附由
    告訴人何振嘉所提出，其與今田英夫、岡本俊一郎之Line對
    話紀錄，其上可見告訴人何振嘉於106年11月10日在Line群
    組內尚傳送：「岡本俊一郎因背叛公司把今田的錢私自挪為
    私用、私下又跑去跟隔壁的石皓偉合作此行為極為可恥真的
    不配當日本人！岡本真的丟盡日本人的臉可恥可惡到極點！
    以上為本人對這次的合作做的結論！何振嘉Kasinnka留言！
    」之訊息（偵卷第56頁），已徵告訴人何振嘉與證人岡本俊
    一郎確因先前合夥養蝦乙事而關係惡劣，衡情告訴人何振嘉
    豈會同意岡本俊一郎取走由其所出資購買之前揭泥炭土肥料
    ，是證人岡本俊一郎前開所證，尚難遽信。
　㈣本件告訴人何振嘉固未同意岡本俊一郎將前揭泥炭土肥料取
    走，惟本件被告主觀上並無不法所有之竊盜犯意，有下列證
    據足資證明，茲分述如下：
　⒈被告迭於警詢、偵訊、原審審理暨本院審理時，就其係應岡
    本俊一郎之請託，而駕車搭載岡本俊一郎前往前開釣蝦場，
    復經岡本俊一郎表示得以拿取後，而協助搬運前揭泥炭土肥
    料之情，始終辯稱一致而無瑕疵，復與證人岡本俊一郎於原
    審審理時所證：被告會跟我到現場，是因為我請被告過去幫
    我搬東西，我約他前往搬東西時，沒有說明要搬什麼東西，
    直到要搬運時，他才知道是泥炭土肥料之情吻合（原審卷第
    202、203頁）。
　⒉岡本俊一郎於108年1月21前往告訴人何振嘉所經營之餐廳時
    ，告訴人何振嘉固未同意岡本俊一郎取走前揭泥炭土肥料，
    已如前述。惟稽之告訴人何振嘉於偵訊、原審審理時所陳：
    岡本俊一郎於該日是帶1位會講中文的日本人去餐廳找我等
    語以觀（偵卷第37頁，原審卷第220頁），可徵被告斯時並
    未偕同岡本俊一郎前往告訴人何振嘉所經營之餐廳，自難逕
    認被告知曉前情。況被告辯稱，就其了解，岡本俊一郎與告
    訴人何振嘉間為前開養蝦場之股東關係，亦與實情吻合，是
    其辯稱其詢問岡本俊一郎有無獲得其他股東之同意，經岡本
    俊一郎回覆係經由其他股東之同意，即不疑有他，核與常情
    無悖。
　⒊告訴人李啟男固於原審審理時證稱：我到現場時，發現資材
    室之木門扣環上係綁著塑膠繩，其上本來有1 個三位數的密
    碼鎖，門鎖遭被告及岡本俊一郎破壞云云（原審卷第215頁
    ），是依告訴人李啟男前開指稱情節，似指被告與岡本俊一
    郎共同破壞資材室之密碼鎖，並藉此進入資材室內竊取泥炭
    土肥料，惟對照告訴人李啟男前於警詢時陳稱，密碼鎖之鎖
    頭不知去向等語以觀，可知告訴人李啟男係以不見密碼鎖之
    蹤跡，而自行推測該密碼鎖業遭被告及岡本俊一郎破壞。惟
    徵諸被告於警詢之初即稱：當時倉庫的門鎖是密碼鎖，因岡
    本俊一郎知道密碼，所以由他開啟，並沒有破壞動作，至於
    該密碼鎖應該係在現場的地上，我們並沒有將該密碼鎖頭帶
    走等語，核與證人岡本俊一郎於警詢時證稱：該鎖頭為密碼
    鎖，我知道密碼，所以由我開啟，由於搬運的過程中，鎖頭
    不知遺落在何處，故離開時用塑膠繩綁住固定而已等語，全
    然吻合。復稽之卷附之現場照片所示，可見該資材室之外門
    ，確有以紅繩綑綁繫上。是遑論依現存之卷證資料所示，無
    從認定被告與岡本俊一郎係以破壞密碼鎖頭之方式進入資材
    室內；另衡酌被告苟意在竊取放置在資材室內之泥炭土肥料
    ，並因而將該密碼鎖破壞，則其於竊得該肥料後，理應儘速
    離去，又豈有尚將該外門以塑膠紅繩固定之理，被告與岡本
    俊一郎前舉，核與一般竊取之情事有違，反與證人岡本俊一
    郎前開陳稱，因一時找不到密碼鎖，只好先以塑膠紅繩固定
    之情較為吻合。自難逕以未尋獲該密碼鎖頭，遽認係遭被告
    或岡本俊一郎所破壞。此外，徵之原審勘驗事發現場之監視
    錄影畫面所為之勘驗筆錄以觀（原審卷第167、168頁），亦
    見被告與岡本俊一郎於第二趟前往資材室搬運前開泥炭土肥
    料時，其等將全數之泥炭土肥料搬上車後，尚於現場停留約
    7 分鐘之久，期間更於於處交談、抽菸，該等情狀，亦與行
    竊者多於財物得手後，避免遭被害人察覺、甚為警查緝而不
    於現場逗留即行離去之情，迥然有異。
　⒋被告於偵訊時陳稱：我之前曾與岡本俊一郎去拿東西，但我
    只是在外面等岡本俊一郎拿東西出來，當時告訴人何振嘉、
    李啟男跟岡本俊一郎吵起來，而我只是在外面抽菸，後來何
    振嘉有叫我最好不要再跟岡本俊一郎來往等語，核與告訴人
    李啟男於原審審理時證稱：本件事發之2年前，岡本俊一郎
    曾經到養蝦場去搬運場裡的設備，但該次的養蝦場與本件放
    置泥炭土肥料的養蝦場是不同地點，當時被告也有在場，但
    被告是在養蝦場門口開車，他並沒有進入場內，當時是岡本
    俊一郎在養蝦場內跟我說話，他說要拿東西，當下我並沒有
    阻止他，因為當時雙方還沒有交惡，但之後我才知道他拿走
    許多不屬於他的東西等語（原審卷第212、213頁）；告訴人
    何振嘉於本院準備程序時陳稱：本件事發前2年已經有1次，
    是在另1個養蝦場，該次我跟被告警告過，說東西是我的，
    不要跟日本人在一起之情（本院卷第91頁），大致吻合，堪
    認被告前開所陳非虛。惟衡酌該次距本件事發之時，已約2
    年之久；復亦係在不同之養蝦場，甚依告訴人李啟男所陳，
    可知該次被告僅係在養蝦場門口等待，則被告就該次究竟發
    生何事，顯未全程在場見聞，況該日岡本俊一郎係於告訴人
    李啟男在場之情況下，仍當告訴人李啟男之面將養蝦場之設
    備取走，期間告訴人李啟男亦未阻攔，則縱嗣後被告經由告
    訴人何振嘉警告，並要其不要與岡本俊一郎在一起，被告認
    僅為岡本俊一郎與告訴人何振嘉因合作養蝦場之糾紛，而於
    時隔2 年後之本次，未予多加聯想，亦難認與常情有違。
　⒌前開泥炭土肥料固於被告所經營之養蝦場內為警扣案，已於
    前述，惟被告自始堅稱，該肥料僅係岡本俊一郎暫放於該處
    明確，嗣於本院審理時更稱：岡本俊一郎要把這些肥料運至
    桃園，因我的車輛沒有辦法一次載到桃園那裡，所以先暫時
    放在我這等語（本院卷第128頁），核與證人岡本俊一郎於
    警詢時陳稱僅係寄放之情吻合；此外，參以證人岡本俊一郎
    於本案偵查時所陳之住處，確係位在桃園市，另本件被告與
    岡本俊一郎亦係2趟才將前揭之泥炭土肥料取走，該等情狀
    ，俱與被告所辯之情吻合，況倘被告知悉該泥炭土肥料係岡
    本俊一郎未經告訴人同意私自搬運，衡情應無同意暫置其所
    經營養蝦場之理，自難逕以前開肥料係置放在被告之養蝦場
    內，逕認被告辯稱僅係岡本俊一郎暫放乙節不實，而具有竊
    盜之不法犯意。
　⒍基此，被告主觀上認岡本俊一郎與告訴人何振嘉間為合作經
    營養蝦場之關係，則於受岡本俊一郎之委託而至養蝦場搬運
    前開泥炭土肥料，因而不疑有他，核與常情無悖；此外，徵
    諸被告與岡本俊一郎於離去時，尚將資材室之門以塑膠紅繩
    繫上、固定，且於將泥炭土肥料搬運至車上後，未立即自現
    場離去，反而在場停留數分鐘之久，期間更有抽菸、交談之
    情事，俱與一般竊盜之情狀有違，復被告就為何將前揭泥炭
    土肥料置放在其所經營之釣蝦場乙節，所陳之情與證人岡本
    俊一郎證述情節吻合，亦無有何不合理之處，是難認被告前
    舉係基於不法所有意圖之竊盜犯意而為，自不得以竊盜罪相
    繩。
　㈤綜上，本案尚難認被告具有竊盜之主觀犯意，被告辯稱其不
    沒有竊盜之犯意，尚堪採信。本案依檢察官所舉各項證據方
    法，尚不足使所指被告涉犯竊盜罪嫌之事實達於無所懷疑，
    而得確信為真實之程度，揆諸前揭說明，即屬不能證明被告
    犯罪，應為無罪判決之諭知。　　
五、原審未詳酌上情，誤對被告竊盜部分為有罪之諭知，自有未
    洽，被告提起上訴，指摘原判決不當，為有理由，自應由本
    院將原判決關於被告竊盜之部分撤銷，另為被告無罪之諭知
    。　　
據上論斷，應依刑事訴訟法第369條第1項前段、第364條、第301
條第1項，判決如主文。
本案經檢察官陳佳秀到庭執行職務。 
中　　華　　民　　國　　109 　年　　8 　　月　　19　　日
                  刑事第二十五庭審判長法　官  宋松璟
                                      法　官  黃翰義
                                      法　官  陳彥年
以上正本證明與原本無異。
不得上訴。
                                      書記官  彭秀玉
中　　華　　民　　國　　109 　年　　8 　　月　　19　　日